臺灣臺北地方法院刑事裁定　　　　　　　　　　　　　九十一年度聲判字第四一號
　　聲　請　人　甲○○
　　即　告訴人
　　代　理　人　王偉凡律師
　　被　　　告　乙○○
　　　　　　　　丙○○
右列聲請人因告訴被告等恐嚇案件，不服臺灣高等法院檢察署檢察長中華民國九十一
年四月三十日，九十一年度上聲議字第八七號駁回再議之處分（原不起訴處分案號：
臺灣臺北地方法院檢察署九十年度偵字第一七八八九號），聲請交付審判，本院裁定
如左：
    主      文
聲請駁回。
    理      由
一、聲請人即告訴人甲○○聲請交付審判意旨略以：（一）、民國九十年七月二十六
    日上午七時許，被告乙○○、丙○○二人確有將聲請人所駕駛之車輛攔下，並以
    「找到你算你倒楣」、「你侵占我們的錢」、「要你三天之內消失」、「要找人
    把你押走」等語恐嚇，致其心生畏懼，將車開往易軒建設公司找羅宏德代為澄清
    並未侵占工程款，而遭被告二人控制其行動自由。（二）、被告二人且以「不付
    錢不能離開」等語控制其行動自由，直至其妻嚴恩真借款交付後，始得離去，此
    可傳訊嚴恩真證明。（三）、其與被告二人相約於九十年八月二十五日上午十一
    時三十分許，在臺北縣新店市○○路○段八十八巷一之二號取款時，被告二人因
    見金額太少，當場又揚言「要聲請人三天內消失」等語，有警方人員可以證明。
    （四）、被告二人於收受臺灣高等法院檢察署檢察長駁回再議之處分書後，又於
    九十一年五月十七日、十八日、二十日派自稱「阿榮」之不明人士多次至其家中
    或打電話騷擾，揚言要在路上「堵」聲請人，幸經其居住之大樓管理員報警處理
    ，有錄影帶為證，因認被告二人恐嚇犯行明確，聲請交付審判等語。
二、按告訴人之告訴，係以被告受刑事訴追為目的，是其陳述是否與事實相符，仍應
    調查其他證據以資審認，最高法院著有五十二年臺上字第一三ＯＯ號判例可參。
    次按，告訴人不服上級法院檢察署檢察長或檢察總長認再議為無理由而駁回之處
    分者，得於接受處分書後十日內委任律師提出理由狀，向該管第一審法院聲請交
    付審判。法院認為交付審判之聲請不合法或無理由者，應駁回之。法院為前項裁
    定前，得為必要之調查，刑事訴訟法第二百五十八條之一、第二百五十八條之三
    第二項前段分別定有明文。依上開刑事訴訟法之立法意旨，既係對於檢察官不起
    訴或緩起訴裁量權制衡之一種外部監督機制，故法院證據調查之範圍，應僅限於
    偵查中曾顯現之證據，不得再就告訴人新提出之證據再為調查，亦不可蒐集偵查
    卷外之證據。
三、經查：
(一)聲請人原告訴意旨略以：被告二人，共同基於意圖為自己不法所有之犯意聯絡，
    於九十年七月二十六日上午七時十分許，在臺北縣新店市○○路○段一三四號四
    樓之三告訴人住處樓下，稱告訴人積欠工程款，以活埋或押走等語恐嚇交付新臺
    幣（下同）二百萬元，致告訴人心生畏懼，因而於當日交付二十五萬元，並約定
    一個月後再前來取款二十五萬元，嗣於同年八月二十五日上午十一時三十分許，
    被告二人前往臺北縣新店市○○路○段八十八巷一之二號小歇飲食店內取款時，
    始為警查獲，因認被告二人共同涉犯刑法第三百四十六條第一項之恐嚇取財罪嫌
    等語。
(二)臺灣臺北地方法院檢察署檢察官依據偵查結果，以被告二人均堅決否認有何恐嚇
    犯行，被告乙○○辯稱：係聲請人積欠伊工程款二百萬元，是日伊偕同被告丙○
    ○至聲請人住處樓下找聲請人，聲請人正要開車出門，伊等即將聲請人攔下，請
    聲請人還款，聲請人要伊上車至昌軒公司談，迨至昌軒公司後，聲請人即請昌軒
    公司副總經理羅宏德協調雙方之債務關係，嗣雙方與羅宏德至隔壁四季餐廳協調
    ，期間聲請人交付現金五萬元，並開立二十萬元之支票一張給伊，至同日下午三
    時半，雙方始行離去，伊並未恐嚇聲請人等語。被告丙○○則辯稱：當天乙○○
    找聲請人還錢，說沒車，伊便騎機車載乙○○去，伊並未恐嚇聲請人等語。惟認
    被告二人於斯時除向告訴人稱「找到你算你倒楣」一語外，並未有其他恐嚇言語
    ，且未攜帶武器等情，業為告訴人所自承，則被告等既無何恐嚇之行為，所辯係
    告訴人邀其等至昌軒公司談判等節，應可採信。又證人羅宏德證稱：伊到公司時
    ，聲請人及被告等已在會議室談彼此間之債務關係，伊基於甲○○是以前下屬，
    而被告是下游包商，乃擔任協調角色，遂與聲請人及被告到隔壁餐廳協調，伊一
    直到十一時半左右離開。協調結果是由甲○○找出離職之副主任釐清處理，期間
    有要求聲請人先支付二十萬元之款項。被告二人未持武器，伊亦不清楚被告曾說
    要告訴人三天內消失或找人來押告訴人等語，均核與被告二人所辯之情節相符。
    而告訴人於協調當日所簽發之支票，亦經被告乙○○於同年七月三十一日提示兌
    領，有支票及被告鐘青人山世華聯合商業銀行存摺各一紙可參，告訴人與被告二
    人於當日曾到四季餐廳協調債務事宜，至同日下午三時九分許始行離去等情，亦
    據告訴人所自承，且有被告所提出之在該餐廳消費發票可稽。衡諸常情，若被告
    等確有恐嚇之犯意，何須自當日上午十時許至同日下午三時止，耗費長久時間以
    談論雙方之債務糾紛？亦何須由證人羅宏德參與協調？凡此均足認被告等並無恐
    嚇告訴人之犯意甚明。從而，被告二人所辯並無恐嚇等詞，尚非無據，堪予採認
    ，自不能以聲請人片面指訴，遽予認定被告確有所指犯行，亦不能以推測或擬制
    之方法，以為判斷基礎。此外，復查無其他積極證據足資證明被告二人有何前揭
    犯行，應認其等犯罪嫌疑尚有不足，依刑事訴訟法第二百五十二條第十款為不起
    訴處分。告訴人不服，聲請再議，臺灣高等法院檢察署檢察長除認告訴人上開指
    訴業經原檢察官調查明確，被告二人並無恐嚇、強押上車、控制行動自由使之付
    款等行為外，告訴人與被告等於九十年七月二十六日在四季餐廳協調時，果行動
    自由確遭控制，則為何不向餐廳求援？而告訴人之妻當時未在餐廳，自無傳喚之
    必要。至告訴人於警訊時並未指稱被告二人有於九十年八月二十五日取款時，恐
    嚇稱：「要聲請人三天內消失」等語，有警訊筆錄為憑，自無傳喚當時查獲警員
    調查之必要，乃以其再議無理由予以駁回之。
(三)本院調閱臺灣高等法院檢察署九十一年度上聲議字第八七號卷宗及臺灣臺北地方
    法院檢察署九十年度偵字第一七八八九號偵查卷宗，聲請人聲請交付審判所指之
    上開（一）、（二）、（三）部分行為，除聲請人之指訴外，尚無其他積極證據
    足證被告二人有該等犯行，而聲請人之指訴依卷存證據並不足採為認定被告等涉
    有恐嚇犯行之依據，原處分以此為由認被告二人犯罪嫌疑不足，於法並無違誤。
    又所指上開（四）部分之行為，已逾原告訴意旨之範圍，依照上開說明，本院自
    不得就原偵查卷宗內所顯現以外之證據及聲請人新提出之證據再為調查。綜上所
    述，聲請人對於駁回再議之處分漫加指摘求予審判，非有理由，應予駁回。
據上論斷，應依刑事訴訟法第二百五十八條之三第二項前段裁定如主文。
中      華      民      國    九十一    年      六    月     十三     日
                                    臺灣臺北地方法院刑事第五庭
                審判長法  官  廖紋妤
                                              法  官  林勤綱
                                              法  官  朱夢蘋
右正本證明與原本無異。
不得抗告
                                              書記官  周小玲
中      華      民      國     九十一    年     六    月     十九     日
